臺灣高雄地方法院刑事判決　　　　　　　96年度易字第3374號
公　訴　人　臺灣高雄地方法院檢察署檢察官
被　　　告　乙○○
上列被告因詐欺案件，經檢察官提起公訴（96年度偵字第24817
號），本院合議庭裁定由受命法官獨任進行簡式審判程序，判決
如下：
    主  文
乙○○幫助犯詐欺取財罪，處有期徒刑貳月，如易科罰金，以新
臺幣壹仟元折算壹日。
    事  實
一、乙○○明知將自己之金融機關帳戶存摺與金融卡交付予不熟
    識之人使用，可能幫助犯罪集團掩飾或隱匿不法所得之財物
    ，致被害人與警方追查困難，且依其社會經驗，應有相當之
    智識程度可預見其提供帳戶之存摺、金融卡及印章供他人使
    用，將會幫助他人從事詐欺取財之犯行，其竟仍以縱收受帳
    戶之人利用其提供之帳戶持以詐欺取財，亦不違背其本意之
    幫助犯意，於民國96年4 月底（起訴書誤載為5 月底）某日
    ，在高雄市○○路與自由路口處，將其所有之臺灣郵政股份
    有限公司（下稱臺灣郵政公司）高雄新興郵局帳戶（帳號00
    000000000000號）之存摺、金融卡、密碼等，以新台幣（下
    同）3 千元之代價，出售予某姓名年籍不詳之成年男子供詐
    欺犯罪集團成員使用。嗣於同年5 月25日上午11時許，該犯
    罪集團成員基於意圖為自己不法所有之犯意，以電話連絡甲
    ○○，自稱為網友薇菈，佯稱急須用錢，要求甲○○匯款借
    貸，使甲○○陷於錯誤，於同日中午12時許，在土地銀行以
    匯款方式，將3 萬元匯入乙○○上揭帳戶。嗣經甲○○事後
    查證，始知受騙，而報警處理。
二、案經甲○○訴由高雄市政府警察局新興分局報請臺灣高雄地
    方法院檢察署檢察官偵查起訴。
    理  由
一、本件被告乙○○所犯係死刑、無期徒刑、最輕本刑為3 年以
    上有期徒刑以外之罪，其於準備程序中就被訴事實為有罪之
    陳述，經法官告知簡式審判程序之旨，並聽取公訴人及被告
    之意見後，本院依刑事訴訟法第273 條之1 第1 項之規定，
    裁定進行簡式審判程序。又本件之證據調查，依刑事訴訟法
    第273 條之2 規定，不受同法第159 條第1 項、第161 條之
    2 、第161 條之3 、第163 條之1 及第164 條至第170 條規
    定之限制，均合先敘明。
二、訊據被告對於在上揭時、地將其所有之臺灣郵政公司高雄新
    興郵局第00000000000000號帳戶之存摺、金融卡、密碼等物
    以3 千元代價交付予某姓名、年籍不詳成年男子之事實坦承
    不諱（警卷第2 頁、本院卷第24頁），且有證人即告訴人甲
    ○○於警詢時證稱：伊於96年5 月25日接獲疑似網友薇菈來
    電表示急需用錢向伊借款6 萬元，伊因而匯款3 萬元至帳號
    00000000000000000 號帳戶，嗣因打電話向薇菈確認有無收
    到匯款，經薇菈告知未向伊借款亦未要求伊匯款，始知受騙
    等語（警卷第3 至4 頁），並有被告之上開臺灣郵政公司高
    雄新興郵局第00000000000000號帳戶開戶資料影本1 份、查
    詢帳戶最近交易資料查詢結果影本1 紙及告訴人甲○○之土
    地銀行自動櫃員機存戶交易明細表1 紙等（警卷第6 至9 頁
    ）在卷為證，被告犯行堪予認定。
三、查金融帳戶及其存摺、提款卡等物均係個人重要物件，並具
    有一定金融交易目的及識別意義，專有性甚高，一般通常智
    識之人均不至隨意將該等存摺及金融卡交付他人，縱偶有特
    殊情況需交付他人使用，亦必深入瞭解用途及合理性，且與
    該他人之間亦會具備一定之信任關係，始予提供，然被告以
    3 千元之代價將上開帳戶之存摺、金融卡、密碼等出售予在
    網路認識之不詳姓名年籍之成年男子，且依其生活經驗，亦
    知悉上開帳戶可能會被使用於違法情事等節，業據被告自承
    在卷（警卷第2 頁、本院卷第24頁），堪認被告對於因此導
    致他人受騙而匯款至其帳戶顯應有所認識，且對此犯罪事實
    之發生並不違反其本意，被告自有幫助該詐欺集團詐欺取財
    之未必故意至明。本案事證明確，被告幫助詐欺犯行堪以認
    定，應予依法論科。
四、按刑法上之幫助犯，係對於犯罪與正犯有共同之認識，而以
    幫助之意思，對於正犯資以助力，而未參與實施犯罪之行為
    者而言（最高法院75年度台上字第1509號、84年度台上字第
    5998號、88年度台上字第1270號判決意旨參照）；是以，如
    未參與實施犯罪構成要件之行為，且係出於幫助之意思提供
    助力，即屬幫助犯，而非共同正犯。本件被告將前揭帳戶存
    摺、提款卡，提供予前揭某姓名年籍不詳成年男子，雖因而
    使該詐欺集團成員得基於詐欺取財之犯意，向告訴人施以詐
    術，致告訴人陷於錯誤，而匯款至被告前開郵局帳戶內，遂
    行其詐欺取財之犯行，然被告單純提供帳戶供人使用之行為
    ，並不等同於向告訴人施以欺罔之詐術行為，且亦無證據證
    明被告有參與詐欺取財犯行之構成要件行為，是被告提供帳
    戶之存摺、金融卡及密碼供人使用之行為，對於前開詐騙集
    團遂行詐欺取財犯行，資以助力，揆諸上開判決意旨，自應
    論以幫助犯，而非共同正犯。核被告所為，係犯刑法第30條
    第1 項、第339 條第1 項之幫助詐欺取財罪。被告係基於幫
    助之犯意為本件犯行，得按正犯之刑減輕之。
五、爰審酌被告係因家中經濟困難，一時貪圖小利而提供存摺等
    物予他人犯罪使用，造成被詐欺之人追查贓款及實際犯罪行
    為人發生阻礙，對於社會治安具有相當之危害性，惟犯後坦
    承犯行，態度尚稱良好，及其學歷為專科畢業、家境小康等
    一切情狀，量處如主文所示之刑，並諭知易科罰金之折算標
    準，以資懲儆。
據上論斷，應依刑事訴訟法第273 條之1 第1 項、第299 條第1
項前段，刑法第339 條第1 項、第30條、第41條第1 項前段，刑
法施行法第1 條之1 ，判決如主文。
本案經檢察官李佳韻到庭執行職務。
中　　華　　民　　國　　96　　年　　12　　月　　27　　日
                  刑事第八庭    法　官  曾鈴
以上正本證明與原本無異。
如不服本判決應於收受本判決後10日內向本院提出上訴書狀，並
應敘述具體理由，如未敘述上訴理由者，應於上訴期間屆滿後20
日內補提理由書狀於本院（均須按他造當事人之人數附繕本）「
切勿逕送上級法院」。
中　　華　　民　　國　　96　　年　　12　　月　　28　　日
　　　　　　　　　　　　　　　　書記官  曾秀鳳
附錄本判決論罪之法條：
刑法第339條第1項
